臺灣高等法院民事判決　　　　　　　　　 100年度上字第23號
　　上　訴　人　蕭蒼澤
　　被上訴人　　林明慈
上列當事人間撤銷調解之訴事件，上訴人對於中華民國99年12月
6日台灣台北地方法院99年度調訴字第3號第一審判決提起上訴，
經本院於100年3月2日言詞辯論終結，判決如下：
    主    文
上訴及追加之訴均駁回。
第二審及追加之訴訴訟費用由上訴人負擔。
    事實及理由
壹、程序方面：
    按，訴之變更或追加，非經他造同意，不得為之。但第255
    條第1項第2款至第6款情形，不在此限。民事訴訟法第446條
    第1項定有明文。上訴人於本院追加備位聲明：被上訴人在
    網站揭示上訴人道歉啟事的期間，應限縮自民國99年5月13
    日起至同年6月13日止。被上訴人無異議而為本案之言詞辯
    論，且上訴人備位之訴與上訴人於原審起訴之撤銷調解之訴
    ，請求之基礎事實同一，應予准許。
貳、實體方面：
一、上訴人起訴主張：
  (一)上訴人接獲台北市信義區公所民國99年5月20日北市信調字
    第09931390700號函，台灣台北地方法院（下稱台北地院）
    核定之調解書，於法定期限內提出撤銷調解之訴。兩造雖於
    99年5 月13日於台北市信義區公所成立調解（下稱系爭調解
    ），惟被上訴人張貼之內容擅加「蔚理法律事務所蕭蒼澤律
    師的道歉啟事」等字，造成以事務所名稱為索引之搜尋方式
    ，均可瀏覽此一則負面訊息之文章，足證被上訴人係基於傷
    害事務所之故意而為此一行為，被上訴人之行為足以導致當
    事人搜尋律師資訊時做出錯誤之認知與判斷，此為被上訴人
    所得預見，足認被上訴人係以詐術騙得上訴人同意給付金額
    及網路道歉。按調解是否因一方受詐欺而得撤銷，應以調解
    當時他方當事人是否欲相對人陷於錯誤，故意示以不實之事
    ，令其因錯誤而成立調解為斷。被上訴人於調解時當著調解
    委員李玖與王中平面前，表明兩造糾紛一次解決，詎事後又
    以同樣不實之內容向台北律師公會申訴，請求給予上訴人懲
    戒及於ppt網站上以支付p幣為誘因，誘導網友上去瀏覽此網
    頁，毀損上訴人及事務所名譽，足證被上訴人意圖惡整上訴
    人，以詐術取得之部落格道歉貼文及不當得利之金錢。上訴
    人當初同意和解，係為免受開庭之折磨及被上訴人之精神轟
    炸，否則上訴人毫無罪嫌，經在檢察官多次不起訴處分後，
    何必和解？上訴人自得撤銷系爭調解，並請求被上訴人將於
    99年5月17日自上訴人處受領之新臺幣（下同）26,000元返
    還，並關閉被上訴人於無名小站申請之部落格停止侵害上訴
    人名譽。爰依民法第92條、民事訴訟法第416條第2項及鄉鎮
    市調解條例第29條第1 項規定起訴，並於原審聲明：1.中華
    民國99年5月17日成立之99年度審核字第797號調解應予撤銷
    。2.被上訴人應給付上訴人26,000元。原審為上訴人敗訴之
    判決，上訴人全部聲明不服，提起上訴。
  (二)上訴聲明：
    1.先位聲明：
      (1)原判決廢棄。
      (2)中華民國99年5月17日成立之99年度審核字第797號調解
        應予撤銷。被上訴人應給付上訴人26,000元。
    2.備位聲明：
      (1)原判決廢棄。
      (2)被上訴人在網站揭示上訴人道歉啟事的期間，應限縮自
        民國99年5月13日起至同年6月13日止。
二、被上訴人則以：
  (一)上訴人主動聲請調解，且係上訴人急於與被上訴人成立調解
    ，何來被上訴人詐欺一說？上訴人調解成立後，竟在網路上
    指稱被上訴人無張貼道歉啟事之權利，抹黑被上訴人，誣指
    被上訴人詐欺，其已提出妨害名譽、誣告等自訴，造成被上
    訴人名譽受損。盼法院速審速判，莫成就上訴人蓄意「以訟
    逼和」之意圖等語，資為抗辯。
  (二)答辯聲明：上訴駁回。
三、兩造不爭之事實：
    上訴人主張兩造於99年5月5日在台北市信義區公所調解委員
    會成立99年民調字第277號調解，業經台北地院以99年度審
    核字第797號核定在案，並經本院調取上開99年度審核字第
    797號卷核閱無誤，且為兩造所不爭執，堪認為真實。
四、兩造爭執點之論述：
    上訴人主張系爭調解有得撤銷之原因，為被上訴人所否認，
    是本件之爭點為系爭調解是否有得撤銷之原因？本院判斷如
    下：
    (一)按，調解有無效或得撤銷之原因者，當事人得向原法院提
      起宣告調解無效或撤銷調解之訴。民事訴訟法第416條第2
      項固有明文。次按，民事法上所謂詐欺云者，係謂欲相對
      人陷於錯誤，故意示以不實之事，令其因錯誤而為意思之
      表示；主張被詐欺而為表示之當事人，應就此項事實，負
      舉證之責任（最高法院18年上字第371號、44年台上字第
      75號判例參照）。上訴人主張被上訴人故意以不實之紛爭
      一次解決為由，令其陷於錯誤而成立調解一事，依法應由
      上訴人就此事實負舉證責任。經查：兩造調解成立內容為
      「一、聲請人（指上訴人）願給付對造人（指被上訴人）
      慰問金新臺幣貳萬陸仟元，並於調解當場給付完畢。二、
      聲請人願向對造人道歉，並在對造人網站（WWW.wreth.
      cc/blog/chloeinNY）上揭示下列文字（不限字形、字體
      ）：『道歉啟示：本人針對與林明慈間所發生；1.林明慈
      在職期間，本人所為之不當行為，2.控告林明慈誣告罪，
      3.網站不當留言，等事件，鄭重向林小姐道歉，並在此網
      站公開聲明。聲明道歉人蕭蒼澤』。三、聲請人於調解成
      立後7日內未完成上開揭示，對造人得代為揭示。四、雙
      方互相撤回臺灣板橋地方法院檢察署99年度偵續字第182
      號及臺灣高等法院檢察署99年度偵字第5950號刑事告訴，
      並拋棄民事請求權」（見台北地院99年度審核字第797號
      卷之調解書），堪信調解內容並不包括被上訴人不得向台
      北律師公會提出申訴或不得對上訴人提出其他之刑事告訴
      。被上訴人於調解成立後之99年5 月18日向台北律師公會
      提出申訴（原審卷第7至8頁），既未違反調解內容之禁止
      規定，自難認被上訴人於調解當時以紛爭一次解決為幌詐
      騙上訴人。次查：上訴人為系爭調解之聲請人，被上訴人
      抗辯係上訴人主動尋求和解，自屬可採。依調解書所載，
      兩造係就已發生、繫屬於檢察署之案件成立調解，至於尚
      未發生者，因上訴人當時未預見有發生可能，致未要求註
      記，但不能據此推論係被上訴人詐欺上訴人，目的在於詐
      取調解金。至被上訴人網路留言邀請網友瀏覽被上訴人之
      道歉啟事，稽以兩造調解成立內容本即有上訴人願於被上
      訴人網站（網址：WWW.wreth. cc/blog/chloeinNY）揭示
      道歉文字，被上訴人網站所為又與上開調解內容相符，有
      網頁列印資料附卷可佐（原審卷第4頁），被上訴人如何
      促進網友觀覽，自與調解時其有無詐欺手段無涉。雖被上
      訴人就上開網頁文字增加「蔚理法律事務所蕭蒼澤律師的
      道歉啟事」文字，與原調解成立結果不盡相同，上訴人是
      否因此受有損害，亦屬另事，不能以此率論被上訴人施用
      詐術。是上訴人不能舉證證明其遭被上訴人詐欺而成立調
      解，上訴人主張其與被上訴人間所成立之系爭調解，有得
      撤銷之事由，洵屬無據。
    (二)上訴人主張被上訴人迄今仍在網站揭示上訴人之道歉啟事
      ，備位聲明請求被上訴人在網站揭示上訴人道歉啟事的期
      間，應限縮自民國99年5月13日起至同年6月13日止。上訴
      人先位之訴請求撤銷調解為無理由，而調解成立與訴訟上
      和解有同一效力，因系爭調解並未約定上訴人在網站揭示
      道歉啟事之期間，上訴人請求變更調解內容，於法無據，
      自無從准許。
五、綜上所述，上訴人主張撤銷系爭調解，與法律規定得撤銷調
    解之要件不符，不應准許。是則原審為上訴人敗訴之判決，
    於法並無違誤。上訴意旨指摘原判決不當，求予廢棄改判，
    為無理由，應予駁回。
六、本件事證已臻明確，兩造其餘攻擊防禦方法，經審酌後，或
    與本件無涉，或與判決結果不生影響，毋庸一一論列。
七、據上論結，本件上訴及追加之訴均無理由，依民事訴訟法第
    449條第1項、第78條，判決如主文。
中    華    民    國  100    年    3    月    16      日
                  民事第二庭
                      審判長法  官  吳謙仁
                            法  官  李瓊蔭
                            法  官  蘇瑞華
正本係照原本作成。
如不服本判決，應於收受送達後20日內向本院提出上訴書狀，其
未表明上訴理由者，應於提出上訴後20日內向本院補提理由書狀
（均須按他造當事人之人數附繕本）上訴時應提出委任律師或具
有律師資格之人之委任狀；委任有律師資格者，另應附具律師資
格證書及釋明委任人與受任人有民事訴訟法第466條之1第1項但
書或第2項（詳附註）所定關係之釋明文書影本。如委任律師提
起上訴者，應一併繳納上訴審裁判費。
中    華    民    國   100    年    3     月    17    日
                             書記官  賴以真
附註：
民事訴訟法第466條之1（第1項、第2項）：
對於第二審判決上訴，上訴人應委任律師為訴訟代理人。但上訴
人或其他法定代理人具有律師資格者，不在此限。
上訴人之配偶、三親等內之血親、二親等內之姻親，或上訴人為
法人、中央或地方機關時，其所屬專任人員具有律師資格並經法
院認為適當者，亦得為第三審訴訟代理人。